臺灣臺中地方法院民事判決　九十二年度訴字第三一一一號
　　原　　　告　甲○○
　　被　　　告　國泰人壽保險股份有限公司
　　法定代理人　乙○○
　　訴訟代理人　吳光陸　律師
　　　　　　　　廖瑞鍠　律師
右當事人間請求損害賠償事件，本院於中華民國九十三年三月三十日言詞辯論終結，
判決如左：
    主      文
原告之訴駁回。
訴訟費用由原告負擔。
    事      實
壹、聲明：被告應給付原告新台幣（下同）一百五十萬元，及自起訴狀繕本送達被告
    之翌日起，至清償日止，按年息百分之五計算之利息。
貳、陳述：
一、原告與原告之配偶即訴外人張鶴於民國（下同）九十一年二月二十八日，因事赴
    美，於啟程前一日，以電話向被告豐原辦事處洽談投保旅行平安保險，保額合計
    為意外險一千萬元，附加疾病醫療險各五十萬元，並自同年二月二十八日下午四
    時生效，保險期間為一百二十日。而張鶴於美東時間同年四月二十六日，因突於
    美國住處大量吐血休克，而住院治療十五日，支出醫療費一百三十三萬八百六十
    九元，回國後向被告申請保險理賠，被告以申請事項，非屬約定承保之範圍而拒
    絕給付保險金。
二、又經原告事後檢視保單，發現保單生效日為九十一年三月一日上午十時，與原約
    定生效日相差十八個小時，經向被告申訴後，被告告知保險人對要保人有核定保
    險生效時日之權，且延後生效時段中，並未發生事故，原告再向保險事業發展中
    心申請調處，仍無法解決，乃主動撤案。惟被告逕將保單生效之日延至原告抵達
    目的地後生效，在原告而言盡失投保意義，而且旅遊險因行程已定，內容單純，
    被告只有接受與不接受斷無核定空間，於被告而言，以此減輕理賠機率，獲得潛
    在利益，顯已違背消費者保護法施行細則第十四條第二款。另原告於投保時言明
    投保意外險及疾病醫療險，被告卻片面更改要保內容，擇對其有利者核定為意外
    險及意外醫療險，被告對原告所支出之龐大醫療費用自應負賠償之責，爰依消費
    者保護法第五十一條，請求醫療保險金三倍之損害賠償額一百五十萬元及自起訴
    狀繕本送達被告之翌日起至清償款日止，按年息百分之五計算之利息。
三、對被告抗辯之陳述：被告辯稱：原告所支出醫療費之損害，非因被告出售之商品
    有瑕疵而造成，故不得請求賠償，然如此一來若發生保險事故，只要出售之商品
    無瑕疵，是否即可不予理賠？被告所辯實屬悖理之言。原告除提出醫療費用帳單
    亦提出全民健康保險局中區分局醫療費用核定書，後者為官方文書，核定自有依
    據，豈容原告輕言蒙混。
參、證據：提出護照二份、診斷證明書、全民健康保險自墊醫療費用核定通知書、旅
    行平安保險保單及保險費收據、被告覆函、保險申訴調處案件撤回書、傳真稿、
    醫療費用帳單各一份為證。
乙、被告方面：
壹、聲明：駁回原告之訴；如受不利判決，願供擔保請准宣告免為假執行。
貳、陳述：
一、原告與其配偶張鶴所投保者，本即為國泰旅行平安保險附加每次傷害醫療保險，
    被告核保之內容亦同，所收取之保費亦僅五千三百四十元，是被告並無片面更改
    要保內容，原告並未投保疾病醫療保險。且若原告投保者為國泰旅行平安保險附
    加海外突發疾病每次住院醫療保險，則保費應為六千九百七十六元，若均投保國
    泰旅行平安保險附加每次傷害醫療保險、海外突發疾病每次住院醫療等保險，則
    保險費應為八千一百十八元，若投保國泰旅行平安保險附加每次傷害醫療保險，
    則保險費為五千三百四十元，由上足證當初被告同意承保者僅為國泰旅行平安保
    險附加每次傷害醫療保險，而不及於其他保險，否則被告豈有向原告僅收取保費
    五千三百四十元之理？
二、又縱認被保險人有醫療費之支出，此亦是訴外人張鶴所支出，原告非保險受益人
    ，無權向被告請求；而張鶴在美國住院乃是因自身疾病而引起，非因被告出售之
    商品有瑕疵所致，故爰引消費者保護法第五十一條請求被告賠償，顯屬無據。另
    原告提出之美國醫療帳單未經我國駐外單位認證，被告無從認定為真正。
參、證據：提出要保書一份為證。
    理      由
一、原告主張：原告與其配偶張鶴，於九十一年二月二十七日，向被告豐原辦事處，
    洽談投保旅行平安保險，保額合計為意外險一千萬元，附加疾病醫療險各五十萬
    元，並自同年二月二十八日下午四時生效。而張鶴於美東時間，九十一年四月二
    十六日，因突於美國住處大量吐血休克而住院治療十五日，支出醫療費一百三十
    三萬八百六十九元，回國後向被告申請保險理賠，遭被告以非屬承保範圍而拒絕
    給付保險金。原告檢視保單，發現保單生效日竟為同年三月一日上午十時，經向
    被告申訴後，被告告知保險人對要保人有核定保險生效時日之權，而被告逕將保
    單生效之日延至原告抵達目的地後生效，在原告而言盡失投保意義，於被告而言
    ，以此減輕理賠機率，獲得潛在利益，顯已違背消費者保護法施行細則第十四條
    第二款。另原告於投保時言明投保意外險及疾病醫療險，被告卻片面更改要保內
    容，爰依消費者保護法第五十一條，請求被告給付醫療保險金三倍之損害賠償額
    即如聲明所示之金額。被告則以：原告與其配偶張鶴所投保者，本即為旅行平安
    保險附加每次傷害醫療保險，被告核保之內容亦同，所收取之保費亦僅五千三百
    四十元，是被告並無片面更改要保內容，且若被告有附加海外突發疾病每次住院
    醫療保險，則保險費絕非僅上開金額；且縱認有醫療費之支出，亦是訴外人張鶴
    支出，原告無權向被告請求。另張鶴在美國住院乃是因自身疾病而引起，非因被
    告出售之商品有瑕疵所致，故爰引消費者保護法第五十一條請求被告賠償，顯屬
    無據等語，資為抗辯。
三、本件原告主張：其與配偶張鶴向被告投保旅行平安保險並附加疾病醫療險，且其
    妻於保險期間在美國因醫病住院，於回國後向被告申請理賠保險金，方發現其與
    配偶原欲投保之附加疾病醫療險，遭被告在保單上修改為每次傷害醫療保險，且
    保險期間自九十一年三月一日十時起算，被告乃以原告請求理賠之事故非屬保險
    範圍內而拒絕理賠保險金，致原告受有損害等情，然此為被告所否認。按依消費
    者保護法所提之訴訟，因企業經營者之故意所致之損害，消費者得請求損害額三
    倍以下之懲罰性賠償金。但因過失所致之損害，得請求損害額一倍以下之懲罰性
    賠償金；次按當事人主張有利於己之事實者，就其事實有舉證之責任，消費者保
    護法第五十一條、民事訴訟法第二百七十七條前段分別定有明文。是消費者除首
    應就損害之發生、商品或服務瑕疵、瑕疵與損害之間有相當之因果關係等要件負
    舉證責任外，欲依上開條文請求懲罰性之損害賠償，更應就企業經營者有無故意
    、過失負舉證之責。經查：
（一）本件原告固主張其向原告投保之施行平安險係附加疾病醫療險，惟此為被告否
      認，依原告所提出附卷之平安保險單及保險費收據，其上記載原告與其妻張鶴
      所投保之旅行平安險保險金額一千萬元，而附加險則記載每次傷害醫療保險一
      百萬元，總保費五千三百四十元，另海外突發疾病住院醫療保險欄中，則為空
      白，再參諸原告亦自承其所繳交之保險費用為五千三百四十元，與被告所核定
      之保險所需之保險費相同，且原告亦自承系爭保險單，係被告之業務人員於九
      十一年三月二日，即交付予原告之女兒代收，並於當日繳納該保險費，按被告
      係依核保之保險種類，向原告收取保費，而原告亦依被告所核定之保險種類費
      用給付保險費，且被告交付保險單之時日為九十一年三月二日，在原告妻張鶴
      發病住院九十一年四月二十日之前，顯見該保險單所載之保險種類，確屬被告
      核定承保之保險，且被告並無擅自更改之情事，是被告抗辯：其所核准原告與
      其配偶投保之旅行平安險所附加之保險，為傷害保險，而非疾病醫療保險，原
      告之妻請求醫療保險給付其得拒絕，應屬可採，原告既未能舉證證明其與張鶴
      確有投保疾病醫療保險，而遭被告任意更改之事實，是原告主張被告有侵權行
      為，自無可採。
（二）又原告主張投保傷害醫療保險之受益人為被保險人本人即張鶴，故本件縱原告
      所投保者為旅行平安保險附加海外突發疾病每次住院醫療保險，於保險期間被
      保險人張鶴因突發疾病住院而支出醫療費用，得依保險契約請求給付保險金者
      亦為被保險人張鶴本人，就原告而言並無損害發生之可言，原告主張其因被告
      擅自更動保險種類，致其無法請領保險金五十萬元，而請求被告依該金額，給
      付三倍之賠償，亦屬無據。
（三）另原告雖一再主張，當初除要求保單生效日為九十一年二月二十八日下午四時
      ，且係投保旅行平安保險附加醫療險，惟被告擅自變更要保內容，致申請理賠
      遭拒。然本件之保險契約為一般商業保險，保險法第四十四條第一項復規定保
      險契約由保險人同意要保人聲請後簽訂，是被告並無強制締約之義務，被告於
      承保與否及承保之內容自有核定之權，原告所指被告就承保與否並無核定空間
      尚屬無據；而系爭保險契約原告以電話投保，再由被告之承辦人員代為填寫要
      保書，為原告所不爭執，且原告於投保手續完成後，被告依原告之囑託由被告
      之服務人員將保單交由原告之女代收，原告之女代收時就保單之內容並無異議
      ，自不容原告於事故發生後，始就投保內容與保單不符而空言爭執，更何況被
      告就承保與否，本有核定之權，已如前述，是被告核定保險期間自九十一年三
      月一日上午十時生效，並於九十一年三月二日向原告收取保費，於法並無不符
      。再者，被告所收取之保費為五千三百四十元，即其投保旅行平安保險附加每
      次傷害醫療保險內容得收取之保費，且被告抗辯：若原告投保者為旅行平安保
      險附加海外突發疾病每次住院醫療保險，則保費應為六千九百七十六元，若均
      投保旅行平安保險附加每次傷害醫療保險、海外突發疾病每次住院醫療保險，
      則保險費應為八千一百十八元，復為原告不爭執，由上可知，被告所承保者僅
      為如保單內容之國泰旅行平安保險附加每次傷害醫療保險，而不及於其他保險
      ，則原告所稱被告擅自變更要保內容，而因此而獲有不當利益，即無可採。
四、綜上所述，原告既無法證明其與訴外人張鶴有向被告投保疾病醫療保險，且被告
    有擅改保險種類內容之事實，況原告上開主張之事實縱使為真，得向被告請求保
    險金五十萬元，因被告更改保險種類而受害之人亦是張鶴，而非原告，故原告主
    張其因被告故意更改保險種類、內容，致其無法申請保險金五十萬元，受有損害
    ，即無可採。從而，原告依消費者保護法第五十一條之規定，請求被告給付一百
    五十萬元及自起訴狀繕本送達被告之翌日起至清償日止，按年息百分之五計算之
    利息，於法不合，應予駁回。
五、本案事證已臻明確，兩造其餘攻擊防禦方法及舉證，於判決結果不生影響毋庸逐
    一論列，附此敘明。
六、據上論結，本件原告之訴為無理由，依民事訴訟法第七十八條，判決如主文。
中　　　華　　　民　　　國　　九十三　　年　　　四　　　月　　十三　　日
　　　　　　　　　　　　　　　　　臺灣臺中地方法院民事第三庭
~B法　　　官　王金洲
正本係照原本作成。
如對本判決上訴，須於判決送達後廿日內向本院提出上訴狀（須附繕本）。
中　　　華　　　民　　　國　　九十三　　年　　　四　　　月　　十三　　日
~B法院書記官
